【裁判字號】    89,易,3312
【裁判日期】    901102
【裁判案由】    妨害自由
【裁判全文】
臺灣高雄地方法院刑事判決                        八十九年度易字第三三一二號
    公  訴  人  臺灣高雄地方法院檢察署檢察官
    被      告  丙○○○
右列被告因妨害自由案件，經檢察官提起公訴（八十九年度偵字第九四九號），本
院判決如左：
    主  文
丙○○○以強行拉住使人無法離去之方法，剝奪人之行動自由，處罰金壹仟元，如易
服勞役，以參佰元折算壹日。
    事  實
一、丙○○○於民國八十九年四月十四日上午九時四十五分許，因與當日前往台灣高
    雄地方法院（以下簡稱本院）應訊之乙○○之間有債權債務糾紛，竟為催討債務
    而基於妨害自由之犯意，在本院大樓臨高雄市市○○路一七一號門口，強行抓住
    乙○○胸前之衣服，要求乙○○處理相關債務，否則不讓其離去，經乙○○掙扎
    並要求離去，丙○○○未予理會而仍抓住乙○○之衣服，以此非法方式剝奪乙○
    ○之行動自由約十分鐘，嗣經法警出面制止，乙○○始得離去。
二、案經乙○○訴由台灣高雄地方法院檢察署檢察官偵查起訴。
    理  由
一、訊據被告丙○○○固坦承有於右揭時、地因催討債務而拉住告訴人乙○○衣服之
    事實，惟矢口否認有何妨害自由犯行，辯稱：當時我拉告訴人的衣服，只是要她
    還錢，我是說你欠我這麼多錢都沒處理，應該要處理一下，當時告訴人並沒有說
    要離開，亦未掙扎云云。經查，右揭事實業據告訴人乙○○於偵查中指訴明確，
    核與證人甲○○所證述：當天我與告訴人一同至法院開庭，出了法庭外，被告就
    一直緊靠著告訴人，到了法院門口，被告就抓住告訴人胸前衣服叫她還錢，告訴
    人當時有說糾紛已進入訴訟程序，不要這樣，當時告訴人有掙扎，但沒打起來。
    後來我去請法警來，被告才將手放開等語（參照偵查卷第十四頁背面及本院八十
    九年八月十五日之訊問筆錄）等情相符。參以被告於偵查中所供承：當天開完庭
    我有拉告訴人的衣服（叫她）不要走，因她欠我很多錢不還，我是叫她還錢，質
    問她欠錢如何處理，法警有出來叫我們有話慢慢話，我有跟到法警室門口，我有
    拉住她幾分鐘叫她還錢而已，當時我要她還錢，因她不願意，一直要走，我怕她
    跑掉才一直抓著她等語（參照偵查卷第二十二頁背面、第二十五頁之筆錄），衡
    情若告訴人當時可自由離去，則法警何需出面處理？是以應認證人甲○○之上開
    證詞堪予採信，被告所辯自難憑採。綜上所述，本案事證明確，被告犯行堪以認
    定。
二、按刑法第三百零二條之「私行拘禁或以其他非法方法剝奪人之行動自由」罪，係
    妨害他人自由之概括的規定，所謂非法方法，當然包括強暴脅迫等情事在內，故
    行為人具有一定目的，以非法方法剝奪人之行動自由者，除法律別有處罰較重之
    規定（例如略誘及擄人勒贖等罪），應適用各該規定處斷外，如以使人行無義務
    之事，或妨害人行使權利為目的，而其強暴脅迫復已達於剝奪人行動自由之程度
    ，即只成立本罪，不應再依同法第三百零四條論處，誠以此項使人行無義務之事
    ，或妨害人行使權利之低度行為，應為剝奪人行動自由之高度行為所吸收（參照
    最高法院二十九年上字第二三五九號判例）。是以，被告拉住告訴人衣服不讓其
    離去之行為，並於剝奪人行動自由之行為繼續中，脅迫稱若不還錢即不得離去等
    語（此乃包含於剝奪行動自由之同一意念之中），核係犯刑法第三百零二條之妨
    害自由罪。公訴人認其係犯同法第三百零四條強制罪一節，核諸前開說明，容有
    未洽，惟起訴之社會基本事實相同，應依法變更起訴法條，併予敘明。審酌被告
    前無犯罪前科，有台灣高雄地方法院檢察署刑案資料查註紀錄表、本院被告院內
    索引卡紀錄表及台灣高等法院被告全國前案紀錄表各一紙在卷可憑，素行良好，
    係因與告訴人間有債務糾紛，一時激憤之情形下方為右揭犯行，其犯罪動機、方
    法之惡性均非重大等一切情狀，酌量處如主文所示之刑，並諭知易服勞役之折算
    標準。
據上論斷，應依刑事訴訟法第二百九十九條第一項前段，第三百條，刑法第三百零二
條第一項，第四十二條第二項，罰金罰鍰提高標準條例第一條前段、第二條，判決如
主文。
中      華      民      國      九十      年      十一      月    二    日
                                      臺灣高雄地方法院刑事第六庭
                                          法  官  周  玉  群
右正本證明與原本無異。
如不服本判決，應於判決送達後十日內，向本院提出上訴狀。
                                          書記官  黃  英  彥
中      華      民      國      九十      年      十一      月    五    日
中華民國刑法第三百零二條第一項（剝奪他人行動自由罪）
  私行拘禁或以其他非法方法，剝奪人之行動自由者，處五年以下有期徒刑、拘役或
  三百元以下罰金。


司法院資訊處製作；財團法人民間司法改革基金會備份。
